【裁判字號】    99,裁,3448
【裁判日期】    991216
【裁判案由】    綜合所得稅
【裁判全文】
最  高  行  政  法  院  裁  定
                                      99年度裁字第3448號
聲  請  人  馮榮鶴
訴訟代理人  卓隆燁
上列聲請人因與相對人財政部臺灣省南區國稅局間綜合所得稅事
件，對於中華民國99年7月22日本院99年度裁字第1592號裁定，
聲請再審，本院裁定如下：
    主  文
再審之聲請駁回。
再審訴訟費用由聲請人負擔。
    理  由
一、按裁定已經確定，而有行政訴訟法第273條第1項第1款規定
    「適用法規顯有錯誤者」之事由，依行政訴訟法第283條規
    定，固得聲請再審。惟所謂「適用法規顯有錯誤」，係指原
    確定裁定所適用之法規與該案應適用之現行法規相違背，或
    與解釋判例有所牴觸者而言，至於法律上見解之歧異，聲請
    人對之縱有爭執，要難謂為適用法規顯有錯誤，而據為再審
    之理由。
二、本件聲請人主張本院99年度裁字第1592號裁定（下稱原確定
    裁定）有行政訴訟法第273條第1項第1款所定事由，對之聲
    請再審，其聲請意旨略以：（一）聲請人業已於原上訴理由
    中就涉及原則性法律見解之處具體說明，依行政訴訟法第24
    4條規定提起上訴，惟上訴審於無具體表明聲請人所提主張
    有何不符，僅以聲請人所陳理由並無涉及法律見解具有原則
    性為由，依行政訴訟法第249條第1項前段予以裁定駁回，原
    確定裁定顯有行政訴訟法第273條第1項第1款「適用法規顯
    有錯誤」之再審事由。（二）聲請人業已於原上訴理由詳細
    說明財政部臺北市國稅局96年6月5日財北國稅審二字第0960
    201843號函釋（下稱臺北市國稅局96年函釋）的緣由，與財
    政部95年6月28日台財稅字第09504063430號函釋（下稱財政
    部95年函釋）之見解相同，惟上訴審未依職權審酌，率以本
    件與聲請人援引之財政部95年函釋及臺北市國稅局96年函釋
    情形不相同為由，逕依行政訴訟法第249條第1項前段予以裁
    定駁回，顯有行政訴訟法第273條第1項第1款「適用法規顯
    有錯誤」之再審事由。（三）高雄高等行政法院99年度簡字
    第46號判決（下稱原審判決）未依職權究明租賃車輛為保險
    業務員招攬業務所必須，僅以聲請人未能證明租賃車輛係為
    公務使用為由，即遽予核認租賃車輛為私人使用。惟本件聲
    請人業已於原上訴理由說明，舉證責任係在稅捐稽徵機關，
    上訴審未就聲請人所提主張加以詳查，仍指稱聲請人未能證
    明系爭車輛係為公務用途，而逕依行政訴訟法第249條第1項
    前段予以裁定駁回，顯有行政訴訟法第273條第1項第1款「
    適用法規顯有錯誤」之再審事由。（四）原審判決未依職權
    審酌臺灣臺北地方法院檢察署檢察官偵查事證及其不起訴處
    分書之認定，僅以該不起訴處分書被告非聲請人為由，認定
    不能拘束本案，聲請人業已於原上訴理由中說明，惟原確定
    裁定以不起訴處分書非為確定判決為由，逕依行政訴訟法第
    249條第1項前段予裁定駁回，違反本院32年判字第18號判例
    及司法院釋字第392號解釋，顯屬適用法規錯誤，有行政訴
    訟法第273條第1項第1款「適用法規顯有錯誤」之再審事由
    。（五）原審判決未依職權審酌財政部賦稅署96年12月18日
    台稅一發字第09604554530號函（下稱財政部96年函釋）之
    適當性，僅以本件扣繳稅款係在本件調查基準日後始補行扣
    繳為由，否准將該已依法繳納之扣繳稅額減除，聲請人業已
    於原上訴理由中說明，惟原確定裁定仍以本件扣繳稅款係在
    本件調查基準日後始補行扣繳為由，逕依行政訴訟法第249
    條第1項前段予裁定駁回，顯有行政訴訟法第273條第1項第1
    款「適用法規顯有錯誤」之再審事由。（六）原審判決未依
    職權審酌行政罰法第24條規定「一行為不二罰」原則及稅捐
    稽徵法第44條但書規定，僅以行為主體不同為由，認定不能
    拘束本案，聲請人業已於原上訴理由說明，惟原確定裁定以
    行為主體不同為由，而逕依行政訴訟法第249條第1項前段予
    裁定駁回，顯有行政訴訟法第273條第1項第1款「適用法規
    顯有錯誤」之再審事由，應予廢棄等語。
三、按「對於適用簡易程序之裁判提起上訴或抗告，須經最高行
    政法院之許可。」「前項許可，以訴訟事件所涉及之法律見
    解具有原則性者為限。」「對簡易訴訟事件之判決提起上訴
    ，應於上訴理由中具體表明該訴訟事件所涉及之原則性法律
    見解。」行政訴訟法第235條及第244條第3項分別定有明文
    。所謂訴訟事件涉及之法律見解具有原則性，係指該事件所
    涉及之法律問題意義重大，而有加以闡釋之必要情形而言。
    此項上訴許可要件之「法律見解具有原則性」，與判決違背
    法令之不適用法規或適用法規錯誤係屬二事。簡易訴訟程序
    第一審判決不適用法規或適用法規不當，固屬行政訴訟法第
    273條第1項第1款「適用法規顯有錯誤」之再審事由，惟如
    其未屬第一審判決所適用之行政命令是否牴觸法律之判斷，
    或就同類事件所表示之法律見解存在歧異，或與本院向來之
    見解互相牴觸，或其他所涉及之法律問題意義重大，有加以
    闡釋之必要情形者，即不能以適用簡易訴訟程序之第一審判
    決所涉及之法律見解具有原則性，而要求許可上訴。經查，
    聲請人主張本件所涉及之法律問題意義重大，有加以闡釋之
    必要之再審理由，業經聲請人於99年5月19日對前程序原審
    判決之上訴理由中加以主張，關於聲請人於上訴理由就涉及
    原則性法律見解之主張，原確定裁定已於裁定理由三通篇說
    明不可採之理由，聲請人本件聲請再審無非係以其個人主觀
    歧異之法律見解，且為原審所不採之主張，執前詞再指原確
    定裁定僅以聲請人所陳理由並無涉及法律見解具有原則性為
    由，依行政訴訟法第249條第1項前段予以裁定駁回，顯有同
    法第273條第1項第1款「適用法規顯有錯誤」之再審事由，
    自屬無據。又就聲請人主張之臺北市國稅局96年函釋及財政
    部95年函釋部分，原確定裁定已於裁定理由三說明尚無所涉
    及之法律問題意義重大，而有由本院加以闡釋必要之原則重
    要性。就聲請人主張原審判決僅以聲請人未能證明租賃車輛
    係為公務使用為由，即遽予核認租賃車輛為私人使用，聲請
    人已於原上訴理由中說明，舉證責任係在稅捐稽徵機關，原
    審法院未就聲請人所提主張加以詳查，仍指稱聲請人未能證
    明系爭車輛係為公務用途部分，亦經原確定裁定於理由三說
    明原審法院係依調查證據結果，以系爭車輛實際上係由聲請
    人租賃及購買，進而認定系爭租車費用實質上應屬聲請人取
    自永達保險經紀人股份有限公司（下稱永達公司）之薪資所
    得。故原審判決並非依據舉證責任而為不利於聲請人之判斷
    ，無涉法律見解具有原則性。就聲請人主張原審判決未依職
    權審酌臺灣臺北地方法院檢察署檢察官偵查事證及其不起訴
    處分書之認定，僅以該不起訴處分書被告非聲請人為由，認
    定不能拘束本案；又原確定裁定以不起訴處分書非為確定判
    決為由，而予以裁定駁回部分，亦據原確定裁定於理由三說
    明無涉法律問題意義重大，有由本院加以闡釋必要之原則重
    要性。就原審判決未依職權審酌財政部96年函釋，僅以本件
    扣繳稅款係在本件調查基準日後始補行扣繳為由，否准將該
    已依法繳納之扣繳稅額減除，原確定裁定逕以相同理由，依
    行政訴訟法第249條第1項前段予裁定駁回部分，同據原確定
    裁定於理由三說明無涉法律見解具有原則性。另就原審判決
    未依職權審酌行政罰法第24條規定「一行為不二罰」原則及
    稅捐稽徵法第44條但書規定，僅以行為主體不同為由，認定
    不能拘束本案，原確定裁定以本件聲請人係因漏報所得而遭
    處以罰鍰之行政罰，核與永達公司負責人另因違反扣繳義務
    所受行政罰，其違規行為及行為主體均不相同，自無一行為
    不二罰規定之適用，亦據原確定裁定於理由三說明無涉法律
    見解具有原則性之情事。聲請人所指原確定裁定有同法第27
    3條第1項第1款適用法規顯有錯誤之情事，無非執其個人對
    法律之歧異見解而為指摘，均難認其再審之聲請有理由，自
    應予駁回。
四、據上論結，本件聲請為無理由。依行政訴訟法第283條、第
    278條第2項、第104條、民事訴訟法第95條、第78條，裁定
    如主文。
中    華    民    國    99    年    12    月    16    日
                    最高行政法院第五庭
                        審判長法官  吳  明  鴻
                              法官  林  茂  權
                              法官  侯  東  昇
                              法官  黃  秋  鴻
                              法官  陳  國  成

以  上  正  本  證  明  與  原  本  無  異
中    華    民    國    99    年    12    月    16    日
                              書記官  伍  榮  陞

司法院資訊處製作；財團法人民間司法改革基金會備份。
